臺灣臺中地方法院民事判決　99年度訴字第32號
原　　　告　王瑞豪
法定代理人　王小明
被　　　告　林富堂
訴訟代理人　簡毓森
上列當事人間因過失傷害案件，原告提起請求損害賠償之附帶民
事訴訟，經本院刑事庭移送前來（98年度交附民字第255號），
於民國100年1月6日言詞辯論終結，本院判決如下：
    主  文
被告應給付原告新臺幣壹萬捌仟肆佰貳拾貳元及自民國九十八年
十月二十四日起至清償日止，按年息百分之五計算之利息。
原告其餘之訴駁回。
本判決原告勝訴部分得假執行；但被告如以新臺幣壹萬捌仟肆佰
貳拾貳元為原告預供擔保，得免為假執行。
原告其餘假執行之聲請駁回。
    事實及理由
壹、程序方面：
一、按訴狀送達後，原告不得將原訴變更或追加他訴，但擴張或
    減縮應受判決事項之聲明者，不在此限，民事訴訟法第255
    條第1項第3款定有明文。本件原告原起訴請求被告應給付原
    告新台幣（下同）972,227元及自起訴狀繕本送達之翌日起
    至清償日止，按年息5％計算之利息。嗣於訴訟進行中，變
    更聲明為被告應給付原告964,786元及自起訴狀繕本送達之
    翌日起至清償日止，按年息5％計算之利息，核為減縮應受
    判決事項之聲明，與前揭規定相符，應予准許，合先敘明。
二、被告經合法通知，未於最後言詞辯論期日到場，核無民事訴
    訟法第386條各款所列情形，爰依原告之聲請，由其一造辯
    論而為判決。
貳、實體方面：
一、原告起訴主張：
(一)、被告以施設鷹架為業，駕駛自用小貨車為其附隨業務，為從
    事業務之人。其於民國97年9月30日夜間，駕駛車牌號碼
    OD-7488號且載有鷹架之自用小貨車，行經臺中市○○區○
    ○路4段436號前，乃將該車停放於該址對面路邊，其本應注
    意停於路邊之車輛，遇畫晦、風沙、雨雪、霧靄時，或在夜
    間無燈光設備或照明不清之道路，均應顯示停車燈光或反光
    標識，藉以促使來往行人車輛提高警覺，且當時並無不能注
    意之情事。詎其疏未顯示停車燈光或反光標識，適於當晚22
    時25分許，原告騎乘車牌號碼JAZ-718號重型機車，沿該路
    段由北往南行駛，亦疏未注意車前狀況，致與被告所停放之
    上揭自用小貨車左後側車身發生碰撞，原告因此人車倒地，
    受有頭部外傷併急性硬腦膜下出血、開放性下顎骨骨折及下
    唇撕裂傷、右上正中門齒、左上正中門齒、左下側門齒、左
    下正中門齒齒槽骨斷裂，導致牙齒脫落，左上側門齒、左下
    太齒，左下第一小臼齒冠斷裂等傷害，至行政院國軍退除役
    官兵輔導委員會臺中榮民總醫院（下稱臺中榮民總醫院）牙
    科行治療計畫至少需5年之時間，而長達5年期間的治療過程
    需忍受的痛苦，實難言語，且長時間缺牙及顏面留下長達7
    公分不規則疤痕，嚴重影響正值青春期之原告身心靈發展。
    爰依民法第184條、第193條之規定請求新台幣（下同）
    964,786元之損害賠償。茲分述如下：
   1、原告於97年9月30日事故發生時起至98年10月12日止之醫
      療費用及其他必要費用共計58,955元。
   2、關於口腔、牙齒矯正治療值牙費用部分共計953,000元：
      原告因本件車禍致受有下顎骨骨折、牙齒缺失及脫落，部
      分牙齒齒冠斷裂等傷害，臺中榮民總醫院建議原告應陸續
      治療，進行後續假牙重建事宜，而原告就此一部份將來之
      必要支出計有：
      包括全口矯正治療費用約108,000元，為時約2年。假
        牙部分，固定假牙3顆費用約45,000元。植牙前臨時
        假牙2至3副，費用約40,000元。假牙區域重建手術3
        至4次，費用約200,000元。植牙共需7顆，為時約2年
        ，然因原告目前尚未發育完成，因此尚未植牙，僅作矯
        正和假牙，植牙費用估計約560,000元。合計953,000
        元。
   3、自97年9月30日起至97年10月31日止之看護費用，共計64,
      000元：
      原告因車禍受到嚴重傷害，經送台中榮民總醫院治療急救
      ，住加護病房期間，病情可能隨時會變化（例如感染），
      有待密切注意及觀察，故由一般看護協助照顧，亦甚合理
      。原告於97年住院、治療期間，尚無法自行進食，無法自
      行完成日常生活事務，需由專人照顧，直至97年10月31
      日，原告始能稍微處理居家事務。另原告於98年4月住院
      手術期間，日常生活活動大部分功能無法獨立為之，而需
      他人扶助。依「臺中市中低收入戶傷病醫療看護費用補助
      審查作業要點」所定之「傷病看護」部分，列冊低收入戶
      每人每日補助看護費用為1,500元，是一般醫院自付之看
      護費用應屬更高，故原告請求以每日3,000元計算，應屬
      合理。原告自97年9月30日發生事故起，由訴外人王淑鳳
      看護照顧，自97年9月30日起至97年10月31日止，共計
      32日。自98年4月2日起至98年4月4日出院止共計3日。
      原告由訴外人王淑鳳看護，即依一日3,000計算，若原告
      住加護病房4日期間應予扣除，則看護費用至少共計
      93,000元【計算式：3,000元×（35-4）＝93,000元】，
      原告僅就其中64,000為請求。
   4、交通費用部分共計60,000元：
      原告為治療前開傷害需施行矯正手術，自97年9月30日急
      診入院治療起，迄98年10月8日評估將來醫療費用為止，
      持續治療已逾一年，此後繼續治療期間合計約4年左右。
      是原告將來因回復身體健康確實所須治療期間合計約5年
      ，原告自得據此請求5年間往返交通必要費用，共計
      60,000元（計算式：臺中市龍井區至臺中榮民總醫院來回
      車資500元，每月2次×12×5＝60,000元）。
   5、薪資損失部分共計80,000元：
      原告因此次事故受有「開放性下顎骨骨折、下巴撕裂傷、
      頭部外傷併急性硬腦膜下出血、右下肢外傷、牙齒脫落等
      己傷害」，本即片面影響原告之日常生活能力，亦對於須
      要付出體力、技術，與人充分協調之工作能力有所重大影
      響。另原告為機車修護學徒，已具有半技工資格，而原告
      所任職之機車行，非如坊間機車行，於週日皆公休，原告
      於機車行工作亦非閒暇偶爾為之，是原告自得主張自97
      年9月30日起至98年5月30日止，因傷無法工作期間，計8
      個月之薪資損失計80,000元（計算式：10,000元×8＝80,
      000元）。
   6、慰撫金部分：共計2,000,000元。
      原告於此次車禍後，因嚴重外傷造成之明顯疤痕，尤其位
      於臉部下巴之約7公分傷痕明顯可見，與人照面、交遊時
      可引起他人之注意，影響原告生活甚鉅，需作修疤手術。
      況且，原告因本件車禍受有下顎骨骨折，牙齒缺失及脫落
      ，部份牙齒齒冠斷裂等傷害，為回復該部分身體健康，治
      療期間合計約5年左右。日後，尚須為顏面整形及植牙重
      建手術之治療。而原告係正值青春年華之未婚男性，受此
      毀容重創，已嚴重破壞與異性交往之機會，及須忍受同儕
      之異樣眼光，肉體及精神痛苦一生難以回復，加以被告對
      於原告漠不關心之態度，實令原告精神上痛苦萬分，為此
      ，爰請求被告賠償慰撫金2,000,000元，以資撫平嚴重受
      創之心靈。
   7、以上費用共計3,215,955元，因被告就本次事故應負擔30
      ％之責任。因此，被告應給付原告964,786元。爰依侵權
      行為規定，請求被告負賠償責任等語。
(二)、並聲明：1.被告應給付原告964,786元及自刑事附帶民事訴
    訟起訴狀繕本送達翌日起至清償日止，按年息百分之5計算
    之利息。2、願供擔保，請准宣告假執行。
二、對被告答辯之陳述：
    對於臺中市汽車商業同業工會99年5月27日（99）中汽男字
    第022號函所稱，被告所有之OD-7488號車之左後車燈，因位
    處撞擊部位，已遭毀損，因此無從判斷是否有反光現象，惟
    被告之上開車輛左後車燈，在車禍當時已不存在，車禍現場
    亦找不到車燈碎片散落物，依處理員警所拍攝之現場照片，
    亦無看到被告後車燈掉落之物。而依現場照片所示，後車燈
    的長度比車牌還長，若車燈是裝在車牌後下方，則縱如被告
    所稱後車燈是被撞凹進去，現場照片亦應得以明顯看出。因
    此，於車禍當時確係完全沒有車燈，車後的鐵架才會被撞凹
    ，若有車燈，後面尚有鐵條，則會頂在凹進去之處，被告之
    左後車燈應該會掉落，而非如被告所稱凹成90度。因此，於
    事故發生時，被告車輛並未裝設反光裝置。
三、被告則以：
(一)、被告停車時雖未顯示停車燈光，然汽車本身就有停車反光的
    設計，只要車燈一照就會有反光，且臺灣省臺中縣區車輛行
    車事故鑑定委員會之鑑定意見書，亦認為係原告行車時未注
    意車前狀況，未減速慢行，為肇事原因，被告所駕駛之
    OD-7488自用小貨車，並無肇事因素；另原告法定代理人於
    偵訊中亦稱，伊騎在原告的前面，伊有看到停在路邊的車輛
    ，伊有閃開，但是原告沒有閃開等語，是被告停在路邊之上
    開車輛，並非未能促使來往行人車輛提高警覺，本件事故之
    發生，乃係原告未注意車前狀況，未減速慢行所致。
(二)、原告主張自事故發生起至98年10月12日止之醫療費及其他必
    要費用58,955元及接受全口矯正治療期間，已產生之費用
    64,000元整，被告並不爭執，然就原告其他主張損害部分，
    則有高估之疑義，茲分述如下：
１、關於口腔、牙齒矯正治療植牙費用部分：
    依台中榮民總醫院98年10月8日所開立之診斷書內所載預估
    醫療費用高達953,000元，其中全口矯正治療費用即預估
    108,000元，然對照該院99年6月14日中榮醫企字第0990
    009952號函所載，原告自97年9月30日事故發生時起至99 年
    6月14日止已近2年，而實際上僅支出46,000元，兩者差距甚
    鉅。又前開榮總之診斷書中所預估植牙4支（該診斷證明書
    已更正為植牙7支）之金額共計560,000元，平均植牙1支高
    達14萬元，此與平均行情植牙1支5至7萬元之價格差距達1倍
    以上，顯然醫師預估之醫療費用過於寬鬆，另醫師預估之數
    額，原告並未實際支出，亦無法反應原告所受之損害。
２、關於看護費用部分：
    依台中榮民總醫院99年5月21日中榮醫企字第0990008499號
    函所載，整型外科評估原告於住院期間有看護必要，牙科部
    評估原告於住院期間無看護必要，神經外科評估原告於出院
    後可能需要人力照顧。另依據光田99年6月2日（99 ）光醫
    事字第9900401號函所載，原告於該院急診期間，並無因生
    活無法自理需另請看護之必要。由此觀之，原告受傷部位為
    下巴，實無日常生活無法自理之情狀。是原告請求看護費用
    ，並無理由。況原告於97年10月1日急診入院，97年10月13
    日出院，原告住加護病房4日，顯見並無看護之可能及必要
    。縱使原告住院期間需專人照顧，原告住在加護病房之4日
    ，亦應扣除，並無24小時全天看護之必要，故以看護9天，
    每日1,000元計算較為合理。
３、交通費部分：
    被告對原告之交通費一趟來回花費500元部分，並無爭執。
    惟原告並無提出任何足以證明之單據，以實其說。
４、薪資損失部分：
    原告主張其課餘時在父親之機車行學習修護技術，月薪為
    10,000元。從而，請求8個月合計80,000元之薪資損失。惟
    查，原告發生車禍事故時仍就讀國民中學，應以學業為重，
    課餘時間僅剩星期例假日；又坊間機車行於周日均係公休，
    故縱然原告曾經學習修理機車之事務，也僅係閒暇偶爾為之
    ，況原告受傷部位為下巴，並不影響機車修護技術之學習，
    原告據以請求薪資損失，並無理由。
５、精神慰撫金部分：
    被告係小學畢業，已婚，從事搭鷹架之工作，月收入約
    20,000元至30,000元，無存款，無不動產，房屋遭銀行拍賣
    後尚欠銀行約1,900,000元，實無能力負擔過多之賠償，且
    被告之保險公司已先行賠付原告40餘萬元，考量原告之個人
    狀況，精神慰撫金以不超過20萬元為適當。
６、臺中市汽車商業同業工會99年5月27日號函（99）中汽男字
    第022號函雖稱，被告所有之OD-7488號車之左後車燈，因位
    處撞擊部位，已遭毀損，因此無從判斷是否有反光現象等語
    。然依據原告法定代理人在刑案部分已經陳述，伊有看到告
    的車輛反光裝置因此有避開，可見於事發當時被告車輛是有
    反光裝置的。而被告之上開車輛的左後車燈是在車牌上方，
    並非在車牌下方，遭原告撞擊後，上方車燈是呈90度凹進去
    ，沒有掉下來。因此，拍攝現場照片時才沒有發現被告的後
    車燈掉落之物。該車下方支撐車牌的鐵條，與上方的車燈並
    無共同的支撐，掛車牌的鐵條是從中間單獨延伸出來，與上
    方的車燈支架並無連結。勘驗時，由肉眼即可看出有裝設左
    後車燈，在車禍現場拍攝的照片是由上往下拍，而勘驗時則
    由下往上拍，因此會有所落差，被告於車禍發生當時確有裝
    設左後車燈。
７、原告共分三次領取強制險理賠，分別於97年12月30日領取
    98,371元，98年11月19日領取44,334元，98年12月7日領取
    270,000元，共計領取強制險412,705元。縱被告不爭執原告
    請求的損害賠償金額，被告至多也僅有二成的過失比例，依
    照過失比例計算，被告最多應負擔648,151元（為減縮聲明
    前所主張，減縮後之金額依此比例計算應為643,191元），
    扣除原告已經領取的強制汽車責任險412,705元，被告所須
    賠償金額為235,516元（依減縮後之金額計算應為230,486元
    ）等語，資為抗辯。
(三)、並聲明：原告之訴及假執行均駁回。如受不利判決，願供擔
    保請准宣告免為假執行。
四、法院之判斷：
(一)、原告主張被告於上揭時、地，駕駛車牌號碼OD-7488號且載
    有鷹架之自用小貨車，行經臺中市○○區○○路4段436號前
    ，將該車停放於該址對面路邊，因其疏未顯示停車燈光或反
    光標識，適於當晚22時25分許，原告騎乘車牌號碼JAZ-718
    號重型機車，沿該路段由北往南行駛，亦疏未注意車前狀況
    ，致與被告所停放之自用小貨車左後側車身發生碰撞，原告
    因此人車倒地，受有開放性下顎骨骨折、下巴撕裂傷、頭部
    外傷併急性硬腦膜下出血、右下肢外傷、牙齒脫落等傷害之
    事實，為被告所不爭執，並有原告提出之臺中榮民總醫院診
    斷證明書在卷可憑，而被告因前開過失傷害行為，業經本院
    刑事庭以98年度交易字第496號刑事案件判處有期徒刑3月確
    定，亦據本院依職權調閱該刑事案卷，查明屬實，堪信為真
    正。按停於路邊之車輛，遇畫晦、風沙、雨雪、霧靄時，或
    在夜間無燈光設備或照明不清之道路，均應顯示停車燈光或
    反光標識，道路交通安全規則第112條第1項第13款定有明文
    。被告係領有小型車駕駛執照之人，其對於前開課予汽車駕
    駛人注意義務之規定，自不得諉為不知。且本件車禍發生於
    夜間22時25分許，依現場照片所示，被告停車之處所，燈光
    晦暗，確係屬無燈光設備或照明不清之道路，且被告停車處
    所前、後，並無其他車輛停放，詎其並未顯示停車燈光，顯
    然違反上開規定。又該路段之速限為時速60公里（見警卷之
    道路交通事故調查報告表(一)），再依道路交通事故現場圖所
    示，被告停車之處所雖於白實線外之路邊，惟該路段由北往
    南方向除所設寬3.3公尺之車道外，由白實線至路面邊緣間
    之寬達2.8公尺之柏油路面，亦有車輛行駛通行；被告居住
    於肇事地點附近，對於其自小貨車停放所在之該路段白實線
    至路面邊緣間之寬達2.8公尺之柏油路面平常亦有車輛行駛
    通行之情況，自能有所預見。於上開環境下，若夜間停放於
    上開處所未顯示停車燈光或反光標識，將導致一般依速限行
    駛之車輛因未及發現前有停車而發生事故；是以，被告於夜
    間將自用小貨車停放於無燈光設備或照明不清之道路，且未
    顯示停車燈光或反光標識，致原告騎車行經於此，因閃煞不
    及，人車倒地，並受有傷害，二者間具有相當因果關係。
(二)、按因故意或過失，不法侵害他人之權利者，負損害賠償責任
    ，民法第184條第1項前段定有明文。次按不法侵害他人之身
    體或健康者，對於被害人因此喪失或減少勞動能力，或增加
    生活上之需要時，應負損害賠償責任；不法侵害他人之身體
    、健康者，被害人雖非財產上之損害，亦得請求賠償相當之
    金額，為民法第193條第1項、第195條第1項前段所明文。復
    按慰撫金之賠償須以人格權遭遇侵害，使精神上受有痛苦為
    必要，其核給之標準與財產上損害之計算不同，然非不可斟
    酌雙方身分、資力與加害程度，及其他各種情形核定相當之
    數額（最高法院51 年臺上字第223號判例參照）。而本件被
    告因過失行為不法侵害原告之身體及健康，揆諸前開規定，
    被告自應負損害賠償責任。則原告依侵權行為之規定，請求
    被告賠償，自屬有據。茲就原告主張之項目及金額，分述如
    下：
１、醫療費用部分：
(1)、原告於97年9月30日事故發生日起至98年10月12日止之醫療
     費用，共計5萬8955元。有原告提出之醫療費用收據影本共
     28紙在卷可憑。
(2)、原告於99年2月4日起至同年10月14日止，因本件車禍事件
     ，至臺中榮民總醫院約牙科就診，共11次，每次3000元，
     合計3萬3000元。此有臺中榮民總醫院99 年10月26日中榮
     醫企字第0990018951號函所檢附之門診繳費證明共11紙在
     卷可憑。
(3)、日後口腔矯正治療部分，需再支出之費用有：全口矯正
     部分尚有4萬4000元。植牙前齒槽骨及軟組織缺損重建部
     分須7萬5000元（上顎前牙區為5萬元、下顎前牙區為2萬
     5000元)。植牙前臨時活動假牙為4000元(即上下顎各一
     副，各為2000元)。植牙假牙裝置為30萬元(1顆10萬元，
     共需植3顆)。固定假牙及牙釘為5萬8000元(假牙1顆1萬
     8000元，共需3顆；牙釘1支2000元，共需2顆)，合計48萬
     1000元。此亦有臺中榮民總醫院99年10月26日中榮醫企字
     第0990018951號函可憑。
(4)、以上醫療費用合計，共57萬2955元。(計算式：5萬8955＋3
     萬3000元＋48萬1000元＝57萬2955元)
２、看護費用部分：
(1)、依目前臺中榮民總醫院病房照顧服務費用之計價方式，全
     日為2200元，半日為1100元(參該醫院99年10月26日中榮醫
     企字第0990018951號函)。
(2)、原告於97年9月30日22時45分許，因本件車禍事件送往光田
     醫療社團法人光田綜合醫院（下簡稱光田醫院)急診救治，
     嗣於97年10月1日凌晨0時15分許，轉至臺中榮民總醫院治
     療。其於光田醫院急診治療期間，並無生活無法自理而需
     另請看護之必要，有光田醫院99年6月2日(99)光醫事字第9
     900401號函在卷可參。
(3)、原告自97年10月1日住院至97年10月13日出院期間：期間有
     4日住加護病房，因臺中榮民總醫院之加護病房有護理人員
     照顧，不須另請看護，此有該醫院99年6月7日中榮醫企字
     第0990009323號函在卷可按。又原告係於97年10月1日住院
     ，先由該醫院神經外科照顧顱內出血問題，再於97年10月6
     日至97 年10月13日轉入整形外科接續處理顏面骨折問題，
     此有臺中榮民總醫院99年5月21日中榮醫企字第0990008499
     號函及99年11月26日中榮醫企字第0990020933號函在卷可
     參。經考量原告所受之手術係頭部外傷之傷害，存有潛在
     跌倒危險，且其時僅係14歲之少年，於住院期間，應須由
     父母或其他成年人照料為宜。依此情事，原告住院期間共
     13 日扣除加護病房之4日外，計有9天必須看護，以臺中榮
     民總醫院之看護費用計費標準，1日2200元計算，共計1萬
     9800元。
(4)、又原告自98年4月2日至同年月4日止，至臺中榮民總醫院所
     接受之牙科骨板移除手術，經函詢該醫院，固認此部分之
     術後，並無看護照顧之必要，有臺中榮民總醫院99年11 月
     26日中榮醫企字第0990020933號函在卷可憑。惟經考量原
     告僅係14歲之少年，於住院期間3日，應宜由父母或其他成
     年人照料為適當。是此部分之看護費用，以上開計費方式
     ，1日為2200元，共計6600元。
(5)、至於原告請求自97年10月14日至同年月31日止之照顧部分
     ，因其既經醫院評估允予出院，且經函詢臺中榮民總醫院
     ，認病患除於手術後3日須看護照顧飲食及牙部清潔外，出
     院後則不需特別看護，可由病人自己及父母照顧即可。此
     有該醫院99年11月26日中榮醫企字第0990020933號函在卷
     可參。況原告亦無法提出相關證據以說明其何以須特別照
     料等情，故此部分之請求，於法無據。
(6)、以上，看護費用部分，合計2萬6400元。
３、交通費用部分：
(1)、自原告居住之龍井區至臺中榮民總醫院，來回車資以500
     元計算乙節，雙方並不爭執。
(2)、原告主張業已支付逾1年之交通費用部分，因其遲無法提供
     車資收費證明，以實其說。故此部分之請求，無法准許。
(3)、又經本院向臺中榮民總醫院函查，原告自98年5月14日起至
     99年8月26日止，共至牙科就診25次，接受全口矯正治療。
     矯正治療部分，若以每3星期回診1次估計，尚需就醫約16
     至20次。因此，原告此部分之就診次數，應有45次。此有
     臺中榮民總醫院99年9月27日中榮醫企字第0990016840號函
     在卷可參。至植牙及假牙膺復治療部分，依上開函覆意旨
     ，需待原告19至22歲時，始能完成所有治療時間，此部分
     經評估，至少需1.5年。參之原告前治療1年3個月，就診25
     次，若以此推算，則此1.5年，最多就診30次。則交通費用
     總計應有3萬7500元（計算式：500元×75次＝37500元)。
４、薪資部分：原告雖主張其擔任機車行之學徒，每月薪資1萬
    元，因系爭車禍事故，自97年9月30日至98年5月30日止，無
    法工作，受有8個月的工作收入損失等情，因未能提出明確
    之薪資證明或扣繳憑單以資證明，且查，原告於事故發生時
    ，方為14歲之少年，依目前之教育制度，以在國中就學為常
    態，是原告就此部分之工作損失部分，應舉證以實其說，原
    告既無法證明其月薪資數額，則其此部分之主張，依法無據
    ，不應允許。
５、精神慰撫金部分：按慰撫金核給之標準固與財產上損害之計
    算不同，然非不可斟酌雙方身分資力與加害程度，及其他各
    種情形核定相當之數額（最高法院51年臺上字第223號判例
    意旨參照）。本件原告既因本件車禍致受有頭部外傷併急性
    硬腦膜下出血、開放性下顎骨骨折及下唇撕裂傷、右上正中
    門齒、左上正中門齒、左下側門齒、左下正中門齒齒槽骨斷
    裂，導致牙齒脫落，左上側門齒、左下太齒，左下第一小臼
    齒冠斷裂等傷害，歷經頭部、口腔重建及整形等手術，傷害
    非輕，已如前述，且牙科治療至少需5年之時間，長達5年期
    間之治療過程需忍受的痛苦，實難言語，而其顏面留之7公
    分不規則疤痕，亦將嚴重影響正值青春期之原告心靈發展，
    則其精神上所受之痛苦程度非輕，自不待言；而被告係國小
    畢業，已婚、從事搭鷹架之工作，月收入2萬至3萬元，名下
    無不動產，分為兩造所陳明，本院斟酌兩造之身分地位、教
    育程度、經濟能力、被告加害情形及原告所受精神上痛苦之
    程度等一切情狀，認原告請求精神尉撫金200萬元，尚屬過
    高，應以80萬元為適宜，是原告請求被告給付慰撫金，逾上
    開數額部分，尚屬無據，不應准許。
６、綜上，原告所得請求之部分，總計143萬6855元。(計算式：
    57萬2955元＋2萬6400元＋3萬7500元＋80萬元＝143萬6855
    元)。
(三)、惟按損害之發生或擴大，被害人與有過失者，法院得減輕賠
    償金額，或免除之，民法第217條第1項定有明文；又汽車行
    駛時，駕駛人應注意車前狀況，並隨時採取必要之安全措施
    ；道路交通安全規則第94條第3項規定甚明。經查，本件原
    告無照駕騎乘重型機車，行經視線不良之處所，依上開規定
    ，原告本應注意車前狀況，減速慢行，並隨時採取必要之安
    全措施，竟違反上開規定，未注意車前狀況，且未減速慢行
    ，同為本件車禍發生之原因，此有臺灣省臺中縣區車輛行車
    事故鑑定委員會鑑定意見書在卷可按，堪認原告就車禍之發
    生及擴大與有過失。本院審酌被告雖將車輛係靜止停放在白
    實線外之路邊，惟實際已阻礙機車之行駛，縱認其車輛之後
    車燈設有反光裝置，亦已影響原告之行車動線。而依本件道
    路交通事故現場圖及現場照片觀之，被告所停放位置距白實
    線之車道間，尚有0.8公尺，倘原告於駕駛時，能注意車前
    狀況且減速慢行，亦應能閃避被告之車輛。因此，本院認被
    告就本件車禍應負擔百分之三十之過失責任，原告應負擔百
    分之七十之過失責任（原告亦同此主張）。依此，被告對原
    告所負之損害賠償責任應酌減至本應負損害賠償責任百分之
    三十程度，經依此方式酌減後，被告應賠償原告之金額，為
    43萬1057元（計算式：0000000元X0.3=431057元）。另保險
    人依強制汽車責任保險法規定所為之保險給付視為被保險人
    損害賠償金額之一部分，被保險人受賠償請求時，得扣除之
    。強制汽車責任保險法第32條定有明文。本件原告因強制汽
    車責任保險獲得理賠41萬2635元，已如上述，是該等理賠數
    額應從被告應賠償之數額中扣除，於扣除上述原告受理賠之
    數額後，原告得請求被告給付之數額為1萬8422元（計算式
    ：53萬4742元－41萬2635元＝1萬8422元）。
(四)、綜上所述，原告依侵權行為之規定，請求被告給付1萬8422
    元及自刑事附帶民事訴訟起訴狀繕本送達翌日即98年10月24
    日起至清償日止，按年息百分之5計算之利息，為有理由，
    應予准許；超過上開應准許之金額部分，為無理由，應予駁
    回。
五、本件原告勝訴部分，為所命給付金額未逾50萬元之判決，爰
    依職權宣告假執行，原告就此部分所為供擔保假執行之聲請
    ，僅在促使本院發動職權，自無庸另為准駁之裁判；至原告
    敗訴部分，其假執行之聲請已因訴之駁回而失所依據，應予
    駁回。而被告陳明願供擔保請准宣告免為假執行，就原告勝
    訴部分，經核尚無不合，爰酌定相當擔保金額准許之。
六、本件事證已臻明確，兩造其餘攻擊、防禦方法及所提出之各
    項證據資料，核與判決結果不生影響，爰不逐一論述，附此
    敘明。
七、本件原告提起刑事附帶民事訴訟，而由本院刑事庭依刑事訴
    訟法第504 條第1 項規定，裁定移送前來，依同條第2 項規
    定免繳納裁判費，其於本院審理期間，亦未滋生其他訴訟必
    要費用，並無訴訟費用負擔問題，附予敘明。
八、假執行宣告之依據：第389條第1項第5款、第392條第2項。
中    華    民    國   100    年    1     月    24    日
                       民事第三庭    法  官  黃峻隆
正本係照原本作成。
如對本判決上訴，須於判決送達後20日內向本院提出上訴狀。如
委任律師提起上訴者，應一併繳納上訴審裁判費。
中    華    民    國   100    年    1     月    24    日
                                     書記官